臺灣嘉義地方法院刑事判決
110年度訴字第412號
公  訴  人   臺灣嘉義地方檢察署檢察官
被      告  侯進常



上列被告因家暴傷害案件，經檢察官提起公訴（110年度偵字第3
993號），本院判決如下：
    主  文
侯進常犯傷害罪，處拘役貳拾日，如易科罰金，以新臺幣壹仟元
折算壹日。 
    犯 罪 事 實
一、侯進常係侯進發之弟，2人比鄰而居，共用門牌號碼嘉義縣○
    ○鄉○○村0鄰○○000號之5。侯進發於民國110年2月9日6時55分
    許，欲駕駛自用小客車外出購買早餐時，侯進常其妻郭瑞珠
    與侯進常見狀，先後走至前開車輛駕駛座旁質問侯進發（郭
    瑞珠涉犯強制、傷害罪嫌部分，另經檢察官為不起訴處分確
    定），侯進發下車後，侯進常與侯進發發生口角，侯進常竟
    基於傷害之犯意，徒手毆打侯進發之臉部，以腳踢侯進發之
    身體多處，且丟擲其住處大門內之一只黃色箱子砸中侯進發
    ，致侯進發受有左臉擦傷、左胸挫傷、下背挫傷、左踝擦傷
    等傷害。
二、案經侯進發訴由嘉義縣警察局民雄分局報告臺灣嘉義地方檢
    察署檢察官偵查起訴。
    理  由
壹、程序事項：
　　本判決以下其他認定事實所引用之被告以外之人於審判外之
    言詞或書面陳述等供述證據，因檢察官及被告侯進常均對證
    據能力方面表示同意作為證據（見本院卷第50頁），且未於
    言詞辯論終結前表示異議，而本院審酌各該證據作成時之情
    況，核無違法不當或證明力明顯過低之瑕疵，亦認以之作為
    證據應屬適當，是依刑事訴訟法第159條之5第1項之規定，
    認均有證據能力。又其他資以認定被告犯罪事實之非供述證
    據，亦查無違反法定程序取得之情形，依刑事訴訟法第158
    條之4反面規定，亦具證據能力。
貳、認定事實所憑證據及理由：
一、訊據被告侯進常，被告固坦認於上開時間、地點有與告訴人
    侯進發產生爭執，然辯稱：當天受傷的人是伊，伊也有提告
    ，是告訴人先打伊，伊是因為氣不過才拿黃色箱子丟告訴人
    云云(見本院卷第47頁)。經查：
 ㈠ 上開犯罪事實，業據證人即告訴人侯進發於警詢、偵查及本院審理時指證歷歷(見警卷第10-11 頁；偵卷第47-48頁；本院卷第84-91頁)，並經證人侯黃愛珠於偵查中作證明確(見偵卷第83-85頁)，且有長庚醫療財團法人嘉義長庚紀念醫院診斷證明書1份、告訴人傷勢照片4張、監視器光碟1片、臺灣嘉義地方檢察署檢察事務官及本院勘驗筆錄各1份、翻拍照片41張(警卷第12、16-17頁；偵卷第17-39頁；偵卷光碟置放袋；本院卷第43-47頁《暨第54之1至54之22頁之監視器擷取照片》)，足認被告確有涉犯傷害之犯行。
 ㈡ 雖被告以上詞置辯，惟查：　　
  ⒈經本院勘驗監視錄影光碟，告訴人於開車要離開家裡時，被
    告之妻郭瑞珠與被告見狀，先後主動走至該汽車駕駛座旁與
    告訴人對話，告訴人走出駕駛座車門後，被告與告訴人即有
    相互肢體拉扯之舉動(見本院卷第54之4頁)，被告並有疑似
    推告訴人使其後退、用力將告訴人拉往自己方向之舉動（見
    本院卷第54之5頁），雙方並持續相互拉扯（見本院卷第54
    之5頁），兩人手部互有揮打碰觸（見本院卷第54之9頁），
    期間被告並拿起黃色物體（箱子）丟向告訴人，並打中告訴
    人彈飛（見本院卷第54之12頁），被告之妻郭瑞珠雖曾伸手
    欲制止被告，但遭被告甩開，被告並持續對告訴人攻擊（見
    本院卷第54之12頁）等情明確。足見，本案乃係被告方面先
    主動攀談尋釁，並發生拉扯、攻擊告訴人等舉動，而該等舉
    動客觀上確實會造成他人傷害無誤。因此，被告攻擊告訴人
    致傷應可認定。
　⒉雖被告表示其當時也有受傷，並有偵查中提出之照片1張供參
    考（見偵卷第65頁），並供陳其已經另外對告訴人提出刑事
    告訴等語（見本院卷第48-49頁），然觀以上開兩人肢體接
    觸過程，被告因此受傷，本非不可能，惟其受傷是否係告訴
    人基於傷害之故意而為之，此部分涉及告訴人有無另外成立
    傷害犯行，與本件被告是否成立傷害犯行，尚屬兩事，並非
    不可能同時存在，例如互毆之情況即是。因此，不論被告是
    否在此過程中受有傷害，無礙於被告上開犯行之成立。
　⒊再者，刑法第23條前段規定之正當防衛，必須對於現在不法
    之侵害且基於防衛之意思為之，始屬相當，若彼此互毆，必
    以一方初無傷人之行為，因排除對方不法之侵害而加以還擊
    ，始得以正當防衛論，若雙方各基於傷害對方之犯意而互毆
    ，均不得主張正當防衛；又衡之一般社會經驗，互毆係屬多
    數動作構成單純一罪而互為攻擊之傷害行為，縱令一方先行
    出手，而還擊之一方，苟非單純對於現在不法之侵害為必要
    排除之反擊行為，因其本即有傷害之犯意存在，則對其互為
    攻擊之還擊行為，自無防衛權可言（最高法院30年上字第10
    40號判例、92年度台上字第3039號、94年度台上字第571 號
    判決意旨參照）。經查，本件被告（弟）及告訴人（兄）為
    兄弟，雙方在上開時、地發生爭執，由卷附監視器勘驗結果
    所呈現之情形，顯示被告乃係主動發動肢體衝突者，之後雙
    方固然互有拉扯，然由上開肢體互動過程足認被告並非單純
    對於現在不法之侵害為必要排除之反擊行為，至為明確，則
    其主觀上具有傷害告訴人之犯意應可確認，且無正當防衛可
    言，應併敘明。　　
二、綜上所述，被告上開辯詞，顯係事後卸責狡展之詞，不足採
    信。本件事證明確，被告犯行，堪可認定。
參、論罪科刑　　
一、按家庭暴力防治法所稱之「家庭暴力」，係指家庭成員間實
    施身體或精神上不法侵害之行為；「家庭暴力罪」者，謂家
    庭成員間故意實施家庭暴力行為而成立其他法律所規定之犯
    罪，家庭暴力防治法第2條第1款、第 2款分別定有明文。查
    被告與告訴人2人為兄弟，業據2人陳述在卷，並有其等之個
    人戶籍資料查詢結果在卷可佐（見本院卷第13、67頁），堪
    認2人間具有家庭暴力防治法第 3條第4款所定之家庭成員關
    係。是核被告所為，係犯刑法第277條第1項之傷害罪，且屬
    於對家庭成員間實施身體不法侵害之行為，該當家庭暴力防
    治法所稱之家庭暴力罪，然因家庭暴力防治法對於家庭暴力
    罪並無科處刑罰之規定，自應依刑法傷害罪論罪科刑。被告
    先後徒手毆打告訴人之臉部，以腳踢告訴人之身體多處，且
    丟擲其住處大門內之一只黃色箱子砸中告訴人之行為，核屬
    於密切接近之時、地實施，且各行為獨立性極為薄弱，主觀
    上亦係出於單一之犯意，依一般社會健全觀念，應視為數個
    舉動接續施行，合為包括之一行為予以評價為當，故應論以
    接續犯之一罪。
二、爰以行為人之責任為基礎，審酌被告(弟)與告訴人(兄)為兄
    弟關係，其等因故產生嫌隙而發生爭執，被告未思理性方式
    解決紛爭，反訴諸暴力相向，致告訴人受有左臉擦傷、左胸
    挫傷、下背挫傷、左踝擦傷等傷害，未能尊重他人身體、健
    康權益，自我克制能力有所不足，所為屬實不該。考量被告
    犯後否認犯行，聽取告訴人及檢察官之量刑意見，兼衡被告
    無前科之素行，自述國中畢業之智識程度，務農，已婚，小
    孩均成年，家庭經濟狀況為勉持等語(見警卷第1頁「受詢問
    人」欄；本院卷第98頁)，暨其犯罪動機、目的、當時所受
    刺激暨犯後態度等一切情狀，量處如主文所示之刑，並諭知
    易科罰金之折算標準。
肆、另外，被告持之丟向告訴人之黃色物體（箱子），價值不高
    ，且不影響被告罪責之成立，又倘若諭知沒收僅係徒增耗費
    司法執行成本，認沒收欠缺刑法上之重要性，而無沒收必要
    ，故依刑法第38條之2 第2 項規定不予宣告沒收及追徵。
據上論斷，應依刑事訴訟法第299 條第1 項前段，刑法第277 條
第1 項、第41條第1 項，刑法施行法第1 條之1 第1項，判決如
主文。
本案經檢察官柯文綾提起公訴、檢察官陳則銘到庭執行職務。　
中　　華　　民　　國　　110 　年　　11　　月　　15　　日
                  刑事第二庭 審判長　法  官   林正雄
                                   　法  官   王品惠
                                   　法  官   黃美綾
以上正本證明與原本無異。
如不服本判決應於收受判決後20日內向本院提出上訴書狀，並應
敘述具體理由；其未敘述上訴理由者，應於上訴期間屆滿後20日
內向本院補提理由書（均須按他造當事人之人數附繕本）「切勿
逕送上級法院」。告訴人或被害人如對於本判決不服者，應具備
理由請求檢察官上訴，其上訴期間之計算係以檢察官收受判決正
本之日期為準。
中　　華　　民　　國　　110 　年　　11　　月　　15　　日
　　　　　　　　　　　　　　　　　　 書記官   王嘉祺
附錄本案論罪科刑法條全文：
刑法第277條
傷害人之身體或健康者，處五年以下有期徒刑、拘役或五十萬元
以下罰金。
犯前項之罪，因而致人於死者，處無期徒刑或七年以上有期徒刑
；致重傷者，處三年以上十年以下有期徒刑。